【裁判字號】    95,易,82
【裁判日期】    950420
【裁判案由】    竊盜
【裁判全文】
臺灣臺南地方法院刑事判決                95年度易字第82號
聲  請  人  臺灣臺南地方法院檢察署檢察官
被      告  甲○○
                    （另案於臺灣臺南監獄臺南分監執行中）
上列被告因竊盜案件，經檢察官聲請以簡易判決處刑（95年度偵
字第629號，本院原案號：95年度簡字第241號），本院認本件被
告有刑事訴訟法第451條之1第4項但書第3款之應為無罪判決諭知
之情形，經適用通常程序審判後，本院判決如下：
    主  文
甲○○無罪。
    理  由
一、檢察官聲請以簡易判決處刑意旨略以：被告甲○○於民國94
    年9月17日下午2時45分許，駕駛車號TI-8438號自小貨車，
    行經臺南縣新化鎮○○里○○路10巷口處，見「乙○」（菲
    律賓籍勞工，業已返回菲國，聲請書誤載為「阿此」）所有
    車號NHS-257號重機車（以下簡稱系爭機車）停放路旁無人
    看管，即意圖為自己不法之所有，將上開機車搬運上車，欲
    行載運離去變賣，適為警巡邏經過，當場查獲，始知上情，
    因認涉犯刑法第320條第1項之竊盜罪嫌。
二、按不能證明被告犯罪或其行為不罰者，應諭知無罪之判決，
    刑事訴訟法第301條第1項定有明文。又刑事訴訟制度受「倘
    有懷疑，則從被告之利益為解釋」、「被告應被推定為無罪
    」原則所支配，故得為訴訟上證明者，無論為直接或間接證
    據，須客觀上於吾人一般社會生活經驗均不致有所懷疑，而
    達於確信之程度者，且除認定被告犯罪之外，無從本於同一
    事證為其他有利於被告之合理推斷，始可據為有罪之認定，
    倘其證明尚未達於確信之程度，而有合理可疑存在時，即難
    據對被告為不利之認定。換言之，在「法律判斷」上，即不
    能為被告有罪之認定。
三、本件檢察官認被告涉犯上開犯行，係以：(1)被告於警詢及偵
    查中供承搬運系爭機車、(2)證人即「乙○」所屬公司職員丁
    ○○於偵查中之證詞、(3)卷附車籍作業系統查詢認可資料表
    、扣押書及現場照片等事證，為其論據。訊據被告固坦承於
    上開時地，將系爭機車搬運至其所駕駛之TI-8438號自小貨
    車上，但堅決否認有何竊盜之犯行，辯稱：系爭機車停放上
    述處所已有相當之時日，伊以為該部機車係人家不要的東西
    ，伊並未意識到自己之行為係屬竊盜云云。經查：
  (一)系爭機車原屬「乙○」所有，而經被告於上開時地未經他人
    同意擅自搬運至其所駕駛之自小貨車之上後，旋為警查獲，
    並扣押該部機車等情，是為被告自始即不爭執之事實。本件
    依被告抗辯而形成之爭點，在於「系爭機車是否為他人棄置
    之無主物」，以及「被告有無竊取之故意與行為」。故被告
    於警詢及偵查中供承上情，以及卷附車籍作業系統查詢認可
    資料表（記載系爭機車為「乙○」所有）、扣押書（記載司
    法警察扣押系爭機車）等事證，均僅再度呈現被告所不爭執
    之事項，對於前述爭點之釐清與判斷，並無實質上之助益，
    該等證據不足據為不利於被告之認定。
  (二)依警卷所附照片顯示，系爭機車於遭被告擅自搬運上前車，
    外觀尚屬良好、完整與清潔，且車牌與車體並無久未使用滿
    佈塵灰處處鏽蝕之情形，依一般生活經驗，應無遭人誤認「
    已經棄置」之可能，故被告辯稱依外觀而誤認該部機車已經
    他人棄置云云，核難憑信。被告主觀上係基於不法所有之竊
    盜故意而下手搬運竊取該部機車，固堪認定。然證人即「乙
    ○」所屬新力美公司總務人員丁○○於警詢中證述：系爭機
    車確為伊所屬公司外籍勞工「乙○」本人所有，但「乙○」
    已於93年6月29日（被告下手竊取系爭機車之前）離台返回
    菲律賓，現該部機車何人騎乘或所有權屬何人所有伊均不清
    楚等語。其證言非但無從確認前述「系爭機車是否為無主物
    」之爭點，反而加深系爭機車可能已經「乙○」拋棄之懷疑
    。
  (三)綜上所述，本件依檢察官所舉事證，因無從排除系爭機車為
    無主物之可能性，應認尚不足以確切證明被告被訴犯行。
四、再查：
  (一)按物權，除法律另有規定外，因拋棄而消滅。而刑法上之竊
    盜罪，以意圖為自己或第三人不法之所有，竊取他人之動產
    為成立要件，若所取得之物，係他人拋棄之無主物，已非他
    人所有之動產，即與竊盜罪之構成要件不合，最高法院86年
    度台上字第1668號判決意旨足資參照。再如訴訟上不能證明
    行為人所取得之物，尚在他人支配管領中而屬有主物，依前
    述罪疑唯輕之證據法則，當然不能為被告成立竊盜罪之認定
    ，自不待言。
  (二)證人丁○○於警詢中之證言，足以產生系爭機車已經「乙○
    」拋棄之懷疑，已如前述。該證人復於本院審理時，到庭結
    證略稱：伊於派出所製作警詢筆錄並返抵公司後，曾經詢問
    其他外籍勞工「乙○」有無交代該部車如何處理之事，但因
    伊等所屬公司禁止外籍勞工騎乘機車，故伊公司內之其他外
    籍勞工不敢講「乙○」有無將系爭機車贈送或交代其他人士
    ，伊並未私下打聽「乙○」返國前如何處理系爭機車之情形
    。至於何人將系爭機車騎乘停放在被告搬運之處所，伊亦不
    知等語。
  (三)據此，本件依檢察官及本院調查證據之結果，無法確認系爭
    機車係「有人支配管領之財物」，而非無主物。此等竊盜罪
    構成要件之事項，既無法獲致嚴格之證明，揆諸前揭說明，
    應認不能證明被告犯罪，依法即應為無罪判決之諭知。
據上論斷，應依刑事訴訟法第452條、第301條第1項，判決如主
文。
本案經檢察官丙○○到庭執行職務。
中    華    民    國    95    年    4     月    20    日
                  刑事第四庭    審判長法  官  宋明中
                                      法  官  徐文瑞
                                      法  官  陳欽賢
以上正本證明與原本無異。
如不服本判決，應於判決送達後10日內，向本院提出上訴狀。
                                      書記官  陳麗雅
中    華    民    國    95    年    4     月    20    日


司法院資訊處製作；財團法人民間司法改革基金會備份。
